【裁判字號】    97,消債更,109
【裁判日期】    970915
【裁判案由】    更生事件
【裁判全文】
臺灣雲林地方法院民事裁定           97年度消債更字第109號
聲  請  人
    即
債  務  人  甲○○
上列當事人因消費者債務清理事件聲請更生，本院裁定如下：
    主  文
聲請駁回。
聲請費用由聲請人負擔。
    理  由
一、按債務人不能清償債務或有不能清償之虞者，得依本條例所
    定更生或清算程序，清理其債務，消費者債務清理條例第3
    條定有明文。又聲請更生或清算不合程式或不備其他要件者
    ，法院應以裁定駁回之，但其情形可以補正者，法院應定期
    間先命補正，復為同條例第8條所明定。
二、聲請意旨略以：債務人因信用卡契約及消費借貸而對於金融
    機構負有債務，債務總金額約新台幣（下同）1,919,951 元
    ，債務人於消費者債務清理條例施行後，曾以書面向最大債
    權金融機構中國信託商業銀行請求共同協商債務清償方案，
    然因債務人月薪為46,484元，每月能力範圍內所能還款之金
    額為7,500 元，而中國信託商業銀行所提出之前置協商金額
    為每月20,000元，因而未能達成協商，債務人實有不能清償
    債務之情事，為此聲請准予更生。
三、經查：債務人現任職於財團法人奇美醫院柳營分院，96年度
    所得淨額為650,776 元之事實，有各類所得扣繳暨免扣繳憑
    單在卷可憑，是債務人96年度之平均月薪為54,231元，而依
    債務人所提出之前置協商無擔保債務還款分配表暨表決結果
    所示，債務人每月須償還20,000元，然本院認債務人並無任
    何不能清償債務之情事，理由茲分述如下：
  (一)按受扶養權利者，以不能維持生活而無謀生能力者為限。前
    項無謀生能力之限制，於直系血親尊親屬不適用之。民法第
    1117條定有明文。經查：債務人雖主張其每月須支出對於父
    母之扶養費5,000 元云云，然債務人之父蕭士宏於95年之薪
    資所得為491,984 元、96年為232,500 元，名下財產有汽車
    2 輛、投資1 筆，並與他人共有土地及田賦各1 筆，除汽車
    外，財產總額共136,215 元，此有財產所得調件明細表附卷
    可證，依其所得及財產現況，其收入並無不能維持生活之情
    形；債務人之母林素美雖無薪資所得，然其名下有房屋5 棟
    、土地9 筆及汽車1 輛，財產總額共3,030,300 元乙節，亦
    有財產所得調件明細表可佐，且債務人復自承其妹蕭盈盈目
    前於其母林素美所開設之幼稚園幫忙，足證其母尚開設幼稚
    園營生，亦徵其並無不能維持生活之困窘可言。債務人主張
    其每月尚須支出扶養費5,000 元云云，並不足採。
  (二)債務人另主張其每年須支出人身保險費用30,504元、網路電
    信費5,280 元及電話費24, 000 元，然保險費用及網路電信
    費均非生活必要支出，每月日常所需之基本電話費亦無支付
    高達2,000 元之必要，況債務人既主張舉債度日，生活已有
    困難，即應合理控管其日常生活支出，而非為維持優渥之生
    活聲請更生，此實非消費者債務清理條例所設更生制度欲達
    之目的。是債務人將上開部分費用列為生活必要支出，實不
    可採。
  (三)債務人復主張其每年須支付汽車貸款149,868 元、汽車保險
    費用25,306元、汽車停車費12,000元、汽車燃料稅6,210 元
    、汽車牌照稅11,230元及高速公路過路費22,080元云云，然
    債務人並未釋明其有迫切使用汽車之必要，況債務人之父名
    下有汽車2 輛、其母有汽車1 輛，業如上述，連同債務人其
    家中共有4 輛汽車，是債務人非不得將車輛變賣求現，以清
    償債務，並使用其父母之汽車即可。債務人將上開部分列為
    必要支出，亦無足取。
  (四)債務人又主張其現就讀於長榮大學護理系，有教育費之支出
    乙節，固據其提出學雜費繳款單為證，然依該繳款單，僅能
    證明債務人於96年度下學期繳交學分費8,952 元，並無法證
    明其每年須支出40,000元之教育費。縱債務人上開主張為真
    實，其每月平均支出僅為3,333 元，再加計行政院主計處所
    公布之96年每人每月最低生活費9,509 元，每月必要支出僅
    12,842元，以其月薪54,231元計算，扣除必要支出後，尚餘
    41,389元，遠高於債權銀行所提出之前置協商金額20,000元
    ，如再扣除債務所主張每月須繳納之汽車貸款12,489元（然
    本院認此非生活必要支出，已如上述），亦剩餘28,900元，
    仍高於前置協商金額，而足以維持其基本生活所需，是債務
    人並無任何不能清償債務之情事，本件聲請更生之要件顯然
    不備，且又無從補正，依上開規定，自應以裁定駁回其聲請
    。
中    華    民    國    97    年    9     月    15    日
              民事第二庭    法      官  吳錦佳
上為正本係照原本作成
如不服本裁定，應於裁定送達後10日內，以書狀向本院提出抗告
，並繳納抗告費新臺幣1千元
中    華    民    國    97    年    9     月    15    日
                            書  記  官  鐘春金


司法院資訊處製作；財團法人民間司法改革基金會備份。
